最高法院刑事判決　　　　　　一○○年度台上字第四四八六號
上　訴　人　黃連城
選任辯護人　蘇吉雄律師
　　　　　　陳雅娟律師
上列上訴人因違反證券交易法案件，不服台灣高等法院高雄分院
中華民國一００年二月八日第二審更審判決（九十九年度重金上
更(一)字第一號，起訴案號：台灣高雄地方法院檢察署九十三年度
偵字第一六三七六、一九八八五號【原判決漏載第一九八八五號
】），提起上訴，本院判決如下：
    主  文
原判決關於黃連城違反證券交易法部分撤銷，發回台灣高等法院
高雄分院。
    理  由
本件原判決撤銷第一審關於上訴人黃連城違反證券交易法部分之
科刑判決，改判仍論處上訴人對有價證券之行情之重要事項為虛
偽之記載而散布於眾罪刑（處有期徒刑一年六月，減為有期徒刑
九月）。固非無見。
惟查：（一）有罪判決書記載之事實，為判斷其適用法令當否之
準據，法院應將依職權認定與論罪科刑有關之事項，翔實記載，
然後於理由內逐一說明其憑以認定之證據，並使事實認定與理由
說明，互相適合，方為合法。倘事實已有敘及，而理由內未加說
明，是為理由不備，理由內已加說明，而事實無此記載，則理由
失其依據，均足構成撤銷之原因。原判決於事實欄認定：上訴人
基於對有價證券之行情為虛偽之記載而散布於眾之犯意，使不知
情之榮睿生物科技股份有限公司（下稱榮睿公司）員工，將不實
之買入、賣出交易以應付帳款及應收帳款項目，於榮睿公司帳簿
、傳票為虛偽之記載，繼之於民國九十三年七月十一日，在奇摩
股市時報-快訊報導「榮睿公司六月份營收新台幣（下同）0.5億
元，較去年同期增加96.81%」訊息等情。而論上訴人以證券交易
法第一百七十四條第一項第二款之對有價證券之行情重要事項為
虛偽之記載而散布於眾。然依卷內資料，奇摩股市快訊，屬新聞
媒體之報導，其網頁上並記載「以上新聞由時報提供」（調查處
卷第一一五頁）。原判決並未於理由內說明其認定上開訊息係由
上訴人或上訴人使不知情之員工提供予奇摩股市快訊或「時報」
以供其報導之所憑證據及認定理由，即逕為不利於上訴人之判決
，有判決不備理由之違背法令。（二）證券交易法第一百七十四
條第一項第五款規定之罪，係以「發行人、公開收購人、證券商
、證券商同業公會、證券交易所或第十八條所定之事業，於依法
或主管機關基於法律所發布之命令規定之帳簿、表冊、傳票、財
務報告或其他有關業務文件之內容有虛偽之記載者」，為其成立
要件。其犯罪主體為發行人、公開收購人、證券商、證券商同業
公會、證券交易所或第十八條所定之事業。原判決於事實欄載稱
：上訴人使不知情之榮睿公司員工，將不實之買入、賣出交易以
應付帳款及應收帳款項目，於榮睿公司帳簿、傳票為虛偽之記載
等情。而於理由欄認上訴人此部分之行為，係犯證券交易法第一
百七十四條第一項第五款之發行人於依法或主管機關基於法律所
發布之命令規定之帳簿、傳票為虛偽之記載罪。然其事實欄所稱
之榮睿公司帳簿、傳票，其具體名稱為何？究竟係依據何項法律
或主管機關基於法律所發布之命令所規定編製？另依同法第五條
規定：「本法所稱發行人，謂募集及發行有價證券之公司，或募
集有價證券之發起人」，上訴人如何得認係屬發行人，而為上開
犯罪之主體？均未臻明瞭。原審未予查明，並於事實欄詳實記載
，及敘明其憑以認定之依據及理由，亦嫌調查職責未盡及理由不
備。（三）接續犯係指數行為於同時同地或密切接近之時地實行
，侵害同一之法益，各行為之獨立性極為薄弱，依一般社會健全
觀念，在時間差距上，難以強行分開，在刑法評價上，以視為數
個舉動之接續施行，合為包括之一行為予以評價者而言；如主觀
上基於一個概括之犯意，客觀上有先後數行為，逐次實施而具連
續性，侵害數個同性質之法益，其每一前行為與次行為，依一般
社會健全觀念，在時間差距上，可以分開，在刑法評價上，各具
獨立性，每次行為皆可獨立成罪，構成同一之罪名，則為刑法修
正前所規定之連續犯，於連續犯刪除後，則應就每一行為分別論
罪，而併合處罰。依原判決所認定之事實：上訴人……於九十三
年七月十一日，在奇摩股市時報- 快訊報導「榮睿公司六月份營
收0.5億元，較去年同期增加96.81% 」訊息，復於同年七月二十
日在公開資訊觀測站發布上列營業額劇增之不實資料，而對該公
司有價證券行情之重要事項為虛偽之記載而散布於眾等情。如果
無訛，則上訴人先後二次行為中間相隔八天，時間差距上，明顯
可分，且其二次行為各具獨立性。原判決於理由欄謂上訴人先後
二次將虛偽不實之有價證券行情重要事項公開散布於眾之行為，
乃於密切接近之時地實施，侵害同一之法益，各行為之獨立性極
為薄弱，在時間差距上，難以強行分開，而論以接續犯一罪（原
判決正本第十七頁）。其論斷難謂與事實相符，並有適用法則不
當之違背法令。以上或為上訴意旨所指摘，或為本院得依職權調
查之事項，應認原判決關於黃連城違反證券交易法部分有撤銷發
回之原因。
據上論結，應依刑事訴訟法第三百九十七條、第四百零一條，判
決如主文。
中    華    民    國  一○○  年    八    月   十一   日
                      最高法院刑事第四庭
                          審判長法官  林  永  茂  
                                法官  蘇  振  堂  
                                法官  林  立  華  
                                法官  蔡  國  在  
                                法官  陳  春  秋  
本件正本證明與原本無異
                                      書  記  官  
中    華    民    國  一○○  年    八    月   十五   日
                                                      v